臺灣高等法院高雄分院刑事裁定　　　　　　　　　　　九十三年度毒抗字第二四號
　　抗　告　人　臺灣高雄地方法院檢察署檢察官
　　被　　　告　甲○○
右列抗告人因被告違反毒品危害防制條例聲請觀察勒戒案件，不服臺灣高雄地方法院
中華民國九十三年二月二日裁定（九十三年度毒聲字第一九八號），提起抗告，本院
裁定如左：
    主  文
原裁定撤銷。
甲○○施用第二級毒品，應送勒戒處所觀察、勒戒，其期間不得逾壹月。
    理  由
一、聲請意旨略以：被告甲○○於民國九十二年十二月二十一日零時許，在高雄市前
    金區○○區○○路與文武街口，向姓名年籍不詳綽號Ａ仔之成年男子，以新台幣
    二千元代價購買第一級毒品海洛因五包準備施用。嗣於同年月日凌晨二時許，在
    上址遇警臨檢，當場查獲海洛因一包，後於警詢中甲○○又再主動出示藏於其打
    火機內海洛因四包。又被告雖否認施用第二級毒品，然被告之尿液檢體經檢驗呈
    第二級毒品甲基安非他命陽性反應，有高雄市立凱旋醫院煙毒尿液檢驗成績書附
    卷可稽，是被告確曾施用第二級毒品甲基安非他命無訛。爰依毒品危害防制條例
    （下稱本條例）第二十條第一項及觀察勒戒處分執行條例第三條第一項規定，聲
    請裁定將被告送勒戒處所觀察、勒戒等語。
二、經查，被告雖矢口否認施用第二級毒品甲基安非他命之犯行，惟其於右揭時地為
    警查獲後，經警採尿送驗結果，呈甲基安非他命陽性反應，此有高雄市立凱旋醫
    院九十二年十二月三十一日高市凱醫檢字第一五二八號煙毒尿液檢驗成績書及高
    雄市政府警察局刑警大隊偵辦煙毒案件尿液採證代碼對照表附卷可稽。而該次尿
    液檢驗係採取免疫學分析法及氣相層析質譜儀法為之，當不致因服用其他醫療藥
    物而呈現偽陽性，是被告前揭辯詞，不足採信。其確有於九十二年十二月二十一
    日三時二十分許，回溯二十四小時內之某時（不含公權力拘束時間），在不詳地
    點，施用第二級毒品甲基安非他命一次之犯行，堪以認定。
三、按犯施用第二級毒品罪者，檢察官應聲請法院裁定令被告入勒戒處所觀察、勒戒
    ，其觀察勒戒期間，依九十三年一月九日修正施行後本條例第二十條第一項規定
    不得逾二月，而依修正前規定，則不得逾一月。再依修正後第三十五條第一項規
    定：於本條例修正施行前繫屬之施用毒品案件，於修正施行後，適用修正之規定
    。同條第二項則規定：前項情形，依修正前之規定有利於行為人者，適用最利於
    行為人之法律。查本件被告施用毒品之時間係在該條例修正施行前所犯，自應適
    用較有利之修正前規定，即其觀察勒戒期間不得逾一月。然原審裁定理由雖說明
    應適用修正前之規定，裁定主文未諭知被告應送勒戒處所觀察、勒戒之期間，自
    有疏誤。檢察官抗告意旨執此指摘原裁定不當，為有理由。
四、至於抗告意旨另謂「本件被告施用毒品行為雖在新法施行前，卻於新法施行後即
    九十三年一月二十八日該法施行後繫屬原審法院，依刑法第二條第二項適用裁判
    時新法，原裁定誤引毒品危害條例第三十五條第二項規定，經比較後以修正前同
    條例第二十條第一項規定，裁定送觀察勒戒二月，理由顯有錯誤」等語，固非無
    據。惟查：
（一）按被告行為後，本條例業經修正並於九十三年一月九日施行，此次本條例之修
      正，同時涉及觀察勒戒、強制戒治之保安處分與追訴處罰條件之變更，故本條
      例第三十五條之規定於保安處分與追訴處罰之處理上應同有適用。觀察勒戒屬
      於保安處分，法律變更時原應適用刑法第二條第二項決定新舊法適用之問題，
      但本條例第三十五條第一項就法律變更之新舊法適用有特別規定，而同條第二
      項又為第一項之特別規定，依特別法優先適用原則，自應優先適用第三十五條
      第二項，僅在不符第三十五條第二項所定適用要件之情形下，才適用第三十五
      條第一項或回歸刑法第二條第二項之適用，先予敘明。
（二）又本條例第三十五條第二項之適用，以案件符合第三十五條第一項之規定為前
      提，該項之適用，限於「本條例修正施行前繫屬之施用毒品案件」。以上所指
      之「繫屬」，並未定明「審判繫屬」或「偵查繫屬」，然本條例第三十五條第
      一項規定「本條例修正施行前繫屬之施用毒品案件，於修正施行後，適用修正
      後之規定，並依下列方式處理」，其下列則有四款處理方式，該四款所規定之
      情形包括偵查中及審判中案件，故依文義及體系解釋，偵查繫屬中之案件亦為
      「本條例修正施行前繫屬之施用毒品案件」。
    準此，本件既於九十三年一月九日前即已被查獲而移送檢察官繫屬偵查之施用毒
    品案件（經該署於九十二年十二月二十一日分毒偵字第七三三一號偵辦），即為
    本條例第三十五條第一項所定「本條例修正施行前繫屬之施用毒品案件」，而無
    刑法第二條第二項規定之適用。從而，本件依本條例第三十五條第二項之規定，
    自應適用修正前毒品危害防制條例第二十條第一項規定較有利於被告，亦即本件
    被告移送勒戒處所觀察、勒戒，其期間不得逾一個月。原審此處適用法律尚無不
    當。抗告意旨此部分指摘，尚非有據，然原裁定既有上述瑕疵，自應由本院將原
    裁定撤銷，另諭知被告施用第二級毒品，應送勒戒處所觀察、勒戒，其期間不得
    逾一個月。
據上論結，應依刑事訴訟法第四百十三條、修正後毒品危害防制條例第三十五條第二
項、修正前毒品危害防制條例第二十條第一項、觀察勒戒處分執行條例第三條第一項
，裁定如主文。
中    華    民    國     九十三     年       四       月      二十七    日
                              臺灣高等法院高雄分院刑事第三庭
                                  審判長法官  周賢銳
                                        法官  黃蕙芳
                                        法官  黃建榮
右正本證明與原本無異。
不得再抗告。
                                  法院書記官  鄭翠芬
中    華    民    國     九十三     年       四       月      二十七    日
